臺灣花蓮地方法院民事裁定
111年度消債更字第17號
聲  請  人  
即  債務人  潘寶玉  

代  理  人  溫翊妘律師（法扶律師）
上列聲請人因消費者債務清理事件聲請更生，本院裁定如下：
    主  文
債務人甲○○自民國111年4月11日上午8時起開始更生程序。
命司法事務官進行本件更生程序。
    理  由
一、按債務人不能清償債務或有不能清償之虞者，得依本條例所
    定更生或清算程序，清理其債務；債務人無擔保或無優先權
    之本金及利息債務總額未逾新臺幣（下同）1,200萬元者，
    於法院裁定開始清算程序或宣告破產前，得向法院聲請更生
    ；債務人對於金融機構負債務者，在聲請更生或清算前，應
    向最大債權金融機構請求協商債務清償方案，或向其住、居
    所地之法院或鄉、鎮、市、區調解委員會聲請債務清理之調
    解，觀諸消費者債務清理條例（下稱消債條例）第3條、第4
    2條第1項、第151條第1項規定自明。次按法院開始更生程序
    之裁定，應載明其年、月、日、時，並即時發生效力；法院
    開始更生或清算程序後，得命司法事務官進行更生或清算程
    序，必要時得選任律師、會計師或其他適當之自然人或法人
    一人為監督人或管理人，復為消債條例第45條第1項、第16
    條第1項所明定。所謂「不能清償債務或有不能清償之虞」
    者，係指債務人欠缺清償能力，且對於已屆清償期，或已受
    請求債務之全部或主要債務，客觀上可預見處於通常且繼續
    的不能清償之狀態而言，方符合消費者債務清理條例為使不
    幸陷入經濟困境之人得以清理債務、重建生活，並在債務清
    理過程中能保有符合人性尊嚴之最低基本生活之目的，亦即
    本院自應綜合聲請人目前全部收支及財產狀況，評估是否不
    能維持符合人性尊嚴之最基本生活條件，而有「不能清償或
    不能清償之虞」之情。
二、聲請意旨略以：聲請人名下現有坐落花蓮縣○○鄉○○段0000○0
    0○○00地號土地，及坐落其上房屋一幢（吉安鄉南埔段4709
    建號，門牌號碼：花蓮縣○○鄉○○村○○○街000巷0弄0號，以下
    合稱系爭房地），現於花蓮縣私立沛恩居家式服務類長期照
    顧服務機構（下稱沛恩機構）擔任照服員，每月薪資為新臺
    幣（下同）50,000餘元，又聲請人每月必要支出為25,614元
    ，其中8,538元是未成年子女的扶養費。聲請人的債務高達7
    ,415,996元，而負債原因係因聲請人在臉書上認識自稱「張
    明偉」之網友，該人佯稱為香港光大新鴻業務經理，並表示
    有小額股票競標之詐術手法，導致聲請人誤信後匯款數百萬
    元至其指定帳戶，聲請人嗣後有報警處理，是聲請人龐大負
    債係因遭詐騙所致，情有可緣，爰聲請更生等語。
三、經查：
　㈠聲請人前依消債條例第151 條第1 項規定，向本院聲請債務
    清理之調解，嗣調解未成立，聲請人並於調解不成立後聲請
    進入更生程序，有本院調解不成立證明書可證（111 年度司
    消債調字第9號，下稱調解卷），是聲請人既經前置調解不
    成立在案，依法自得聲請更生程序。本院自應綜合聲請人目
    前全部收支及財產狀況，評估是否已達不能維持最低生活條
    件，而有「不能清償債務或有不能清償之虞」之情形，資為
    本件是否准予更生之判斷準據。
　㈡聲請人主張其目前在沛恩機構擔任照服員，月薪為50,000元
    左右等情，業據提出聲請人花蓮第一信用合作社（下稱花蓮
    一信）存款存摺封面暨內頁影本、沛恩機構在職證明為憑。
    （見調解卷35頁、37-45頁），而聲請人108年、109年申報
    所得分別為281,518元、425,400元，名下有系爭房地，而聲
    請人所負債務有4,481,000元、1,200,000元為因購買系爭房
    地所生自用住宅借款債務等情，有聲請人108年、109年度綜
    合所得稅各類所得資料清單、全國財產稅總歸戶財產查詢清
    單、系爭房地第一類謄本存卷可憑在卷可參（見調解卷29-3
    3頁、49-60頁）。於查無聲請人有其他收入來源之情形下，
    堪信聲請人所述為真實。而聲請人主張每月需分攤支出扶養
    未成年子女費用8,538元等情，亦據其提出戶口名簿為證（
    見調解卷61頁），是原告主張其需支出扶養費每月8,538元
    之事實，亦堪認為真。至聲請人主張遭詐騙部分，亦據聲請
    人提出合作金庫商業銀行匯款申請書代收入傳票影本1紙、
    匯出匯款申請書影本4紙、花蓮一信跨行匯款回單影本1紙、
    花蓮縣警察局吉安分局光華派出所受(處)理案件證明單為證
    ，是此部份之事實，亦應堪採信。
　㈢按債務人必要生活費用，以最近一年衛生福利部或直轄市政
    府所公告當地區每人每月最低生活費一點二倍定之。受扶養
    者之必要生活費用，準用第一項規定計算基準數額，並依債
    務人依法應負擔扶養義務之比例認定之。消費者債務清理條
    例第64條之2 第1 項、第2 項定有明文。次按債務人聲請更
    生或清算時所提財產及收入狀況說明書，其表明每月必要支
    出之數額，與本條例第64條之2 第1 項、第2 項規定之認定
    標準相符者，毋庸記載原因、種類及提出證明文件，消債條
    例施行細則第21條之1 第3 項亦有明定。聲請人個人日常生
    活必要費用部分，審酌聲請人負債之現況，基於社會經濟活
    動之互賴及誠信，該日常生活所需費用，自應節制開支，不
    得有超越一般人最低生活標準之享受，否則反失衡平，本院
    參酌衛生福利部所公告111年度臺灣省每人每月最低生活費
    用標準之1.2 倍為17,076元，則聲請人每月最低生活費除有
    特殊情形並有證據證明者外，自宜以前開數額為度，始得認
    係必要支出。查本件聲請人陳報其每月必要支出為25,614元
    ，其中有8,538元屬未成年子女扶養費，並有提出相關證據
    為佐，自合於上開規定。
　㈣從而，聲請人每月生活必要支出共計為25,614元，而聲請人
    目前每月收入平均約50,000元，扣除生活必要支出後，仍僅
    餘約24,586元。而聲請人目前負債總額約為7,415,996元，
    以上開餘額按月攤還本金結果，至少約需25年（計算式：7,
    415,996元÷12月÷24,516元≒25）始能清償完畢，更遑論前開
    債務仍須另行累計每月高額之利息及違約金，聲請人每月得
    用以償還債務之數額顯然更低，尚待支付之債務總額應屬更
    高，其還款年限顯然更長，故聲請人之收入及財產確不足履
    行全部債務，堪認其主張有不能清償債務情事，當屬實在，
    而有藉助更生制度調整其與債權人間之權利義務關係，以重
    建其經濟生活之必要。從而，聲請人主張其有消債條例第3 
    條所規定「不能清償債務或有不能清償之虞」之情形，應屬
    可採。
四、綜上所述，聲請人係一般消費者，且有不能清償債務或有不
    能清償之虞之情形，所負無擔保或無優先權之債務未逾1,20
    0萬元，復未經法院裁定開始清算程序或宣告破產，曾聲請
    債務清理之調解然未成立，此外，又查無聲請人有消債條例
    第6條第3項、第8條或第46條各款所定駁回更生聲請之事由
    存在，則聲請人聲請更生，應屬有據，並依上開規定命司法
    事務官進行本件更生程序，爰裁定如主文。
五、債務人於更生程序開始後，應禁止貪圖享受、節制慾望，避
    免支出與其收入顯不相當之不必要花費，並提出足以為債權
    人會議可決或經法院認為公允之更生方案供為採擇，而司法
    事務官於進行本件更生程序、協助債務人提出更生方案時，
    亦應依社會常情及現實環境衡量債務人之償債能力，並酌留
    其生活上應變所需費用，進而協助債務人擬定允當之更生方
    案，始符消債條例重建債務人經濟生活之立法目的，附此敘
    明。　　
中　　華　　民　　國　　111 　年　　4 　　月　　11　　日
                  消債法庭    法　官  蔡培元　
上為正本係照原本作成。
本裁定不得抗告。
中　　華　　民　　國　　111 　年　　4 　　月　　11　　日
  　                          書記官　謝佩真